【裁判字號】    99,再易,44
【裁判日期】    991129
【裁判案由】    損害賠償
【裁判全文】
臺灣高等法院高雄分院民事判決          99年度再易字第44號
再審原告    鍾榮成
再審被告    新光產物保險股份有限公司高雄分公司
法定代理人  廖泳承
上列當事人間請求損害賠償事件，對於民國99年9 月29日本院98
年度上易字第216 號確定判決，提起再審之訴，判決如下：
    主  文
再審原告之訴駁回。
再審訴訟費用由再審原告負擔。
    理  由
一、再審原告起訴主張：(一)被害人尤瀚鋒陳述其在4 、50公尺前
    見到伊跨車道行駛，其已得預見並採取右轉避險，但因其駕
    駛不當而翻車失火受損，非遭伊之車輛撞擊所致；証人郭育
    村証述其與伊之車撞繫後，立即下車察看，即發現尤瀚鋒之
    車已摔倒路旁起火，其未曾目擊伊之車與尤瀚鋒之車互撞過
    程，與証人蕭為鋒所証尤瀚鋒之車要閃對方之車，而駕駛至
    線外的機車道，直接衝下斜坡才翻覆相符，交通警察王國華
    亦稱其未檢查撞擊點，台灣省高屏澎區車輛行車事故鑑定委
    員會亦以當事人各執一詞，及現場圖、車損狀況等情，無法
    據以鑑定；矧伊車與尤瀚鋒之車有撞擊，應會在伊之車採集
    尤瀚鋒車之殘餘物，確定判決卷內資料並無相關事証，僅憑
    郭育村及尤瀚鋒不利伊之陳述，遽認伊對尤瀚鋒之車翻覆起
    火有原因力之認定，故確定判決有民事訴訟法第496 條第1
    項第1 款適用法規錯誤之情事。(二)再審被告既提出系爭車輛
    殘餘物賣得價金為新台幣（下同）3 萬元之証據，顯見該車
    並未修復，應屬全損狀態，則其計算損害額應以尤瀚鋒駕駛
    車輛事故前一般市場中古價值扣除全毀汽車廢鐵價值後之金
    額計算，如車輛仍有修復可能，並加以修復，方得以修復費
    用為計算損害額，確定判決遽以修繕估價單為計算基礎，適
    用法規顯有錯誤；確定判決既有殘餘價額3 萬元之証據，足
    以証明該物已全毀無法修復，確定判決就此分未予斟酌，有
    民事訴訟法第477 條所規定重要証物漏未斟酌之情形；即使
    認確定判決以修繕費用為計算基準係正確，然系爭車輛為砂
    石專用車，屬運輸用貨車，其耐用年數為4 年，依定率遞減
    法，每年應折舊438/1000，系爭車輛出場日為93年4 月，因
    不知確切出廠日，推定為該月15日，至車禍發生之日即96年
    2 月9 日，實際使用期間為2 年10月，確定判決誤載為2 年
    11月，折舊後之金額為112 萬4380元，而非確定判決認定之
    233 萬5908元，以伊應負60% 過失責任，再審被告得請求之
    金額為67萬4628元，亦非確定判決所認定之106 萬8960元，
    故確定判決亦有適用法規錯誤之情形云云。
二、再審告則以：再審原告係認確定判決所認定之事實有無錯誤
    ，非屬適用法規錯誤範疇；又再審原告主張之3 萬元証據，
    確定判決縱經審酌，亦不足影響判決基礎云云，資為抗辯。
三、按「民事訴訟法第四百九十六條第一項第一款所謂適用法規
    顯有錯誤，係指確定判決所適用之法規顯然不合於法律規定
    ，或與現尚有效之判例、解釋顯然違反者而言，不包括認定
    事實錯誤、取捨證據失當、判決不備理由及在學說上諸說併
    存致發生法律上見解歧異等情形在內」（最高法院90年度台
    再字第27號裁判參照）。經查，再審原告主張依郭育村與其
    駕駛之車撞擊後，立即下車察看，發現尤瀚鋒之車已摔倒路
    旁起火，及蕭為鋒所証尤瀚鋒之車要閃對方之車，而駕駛至
    線外的機車道，直接衝下斜坡才翻覆，警員未檢查撞擊點，
    鑑定委員會亦函稱未能鑑定肇事原因，及依再審被告提出系
    爭車輛殘餘物賣得價金3 萬元之証據，顯見該車並未修復，
    應屬全損狀態，則其計算損害額應以系爭車輛事故前一般市
    場中古價值扣除全毀汽車廢鐵價值後之金額為準，卻以車輛
    仍有修復可能之修繕估價單為計算基礎，及認定折舊年數有
    誤，致所據以認定之賠償金額有誤等情，均係對確定判決証
    據取捨及事實認定是否有誤而為之主張，依上開說明，再審
    原告主張確定判決此部分適用法規顯有錯誤，核非可採。
四、又民事訴訟法第466 條不得上訴於第三審法院之事件，除同
    法第496 條規定外，其經第二審確定之判決，如就足影響於
    判決之重要證物，漏未斟酌者，亦得提起再審之訴；惟所謂
    「重要證物漏未斟酌」，係指當事人在前訴訟程序已經提出
    ，第二審確定判決漏未於判決理由中斟酌者而言；申言之，
    該項證物如經斟酌，原判決將不致為如此之論斷，若縱經斟
    酌亦不足影響原判決之內容，或原判決曾於理由中說明其為
    不必要之證據者，均與本條規定之要件不符。再審原告既已
    主張再審被告於前訴訟程序已提出系爭車輛殘餘物賣得價金
    3 萬元之証據，則該証據既經提出，且經確定判決於理由中
    斟酌，則依上開說明，亦與「重要證物漏未斟酌」之要件不
    符，故再審原告此部分主張，亦無足採。
五、綜上所述，再審原告主張原確定判決有民事訴訟法第496 條
    第1 項第1 款、第497 條之再審事由，核屬無據，其提起再
    審之訴，顯無理由，爰不經言詞辯論，逕予駁回。
六、據上論結，本件再審之訴顯無理由，依民事訴訟法第502 條
    第2 項、第78條，判決如主文。
中    華    民    國    99    年    11    月    29    日
                            民事第六庭
                                審判長法官  許明進
                                法      官  徐文祥
                                法      官  李炫德
以上正本證明與原本無異。
本件不得上訴。
中    華    民    國    99    年    11    月    29    日
                                書  記  官  盧雅婷

司法院資訊處製作；財團法人民間司法改革基金會備份。
